臺灣高等法院民事裁定　　　　　　　　　96年度抗字第1755號
　　抗　告　人　甲○○
上列抗告人因與幸福人壽保險股份有限公司間給付保險金事件，
聲請訴訟救助，對於中華民國96年9月20日臺灣板橋地方法院96
年度救字第47號裁定提起抗告，本院裁定如下：
    主  文
原裁定廢棄。
准予抗告人訴訟救助。
抗告訴訟費用新台幣壹仟元由幸福人壽保險股份有限公司負擔。
    理  由
一、抗告人主張：抗告人所有坐落台北縣三芝鄉○地○○段八連
    溪頭小段160-28號土地（下稱系爭土地），業經財團法人法
    律扶助基金會列入審查抗告人有無資力時之審查範圍，況系
    爭土地抗告人之權利範圍為41萬分之1，為龍嚴白沙灣安樂
    園真龍殿骨灰室，乃抗告人安置先祖父母及先父骨灰之處所
    ，非屬抗告人之恆產。另依抗告人95年薪資所得總額為新台
    幣（下同）188,003元，平均每月所得為15,667元，而由行
    政院主計處所發布95年度家庭收支調查，台北市平均每戶人
    數為3.34人，每戶每年之消費支出為945,344元，故平均每
    人每月之消費支出為23,586元，依桃園縣家庭收支調查，每
    人每月之平均消費支出16,466元，均較抗告人之薪資所得為
    高。又抗告人之妻為家管，並無工作所得，全家妻小均須靠
    抗告人扶養，顯見抗告人工作所得實不足以維持全家生活基
    本生活需要，其家庭經濟實甚為拮据，而無資力支出訴訟費
    用，原法院未為詳查，而駁回抗告人訴訟救助之聲請，顯非
    允洽等語。
二、按經分會准予法律扶助之無資力者，其於訴訟程序中，向法
    院聲請訴訟救助時，應准予訴訟救助，但另有不符法律扶助
    事實之證明者，不在此限，法律扶助法第62條定有明文。又
    當事人無資力支出訴訟費用者，法院應依聲請，以裁定准予
    訴訟救助。但顯無勝訴之望者，不在此限；法院認定前項資
    力時，應斟酌當事人及其共同生活親屬基本生活之需要，民
    事訴訟法第107條亦有明文。次按，法律扶助法第3條所稱無
    資力者，係指符合下列資格之一者：（一）符合社會救助法
    之低收入戶。（二）其每月可處分之收入及可處分之資產低
    於一定標準者。而每月可處分之收入及可處分之資產低於一
    定標準者，係指符合下列標準之一者：一、申請人為單身戶
    ，住所地於台北市之申請人其每月可處分之收入未超過新台
    幣（下同）28,000元者；住所地於高雄市之申請人其每月可
    處分之收入未超過23,000元者；住所地於台灣省或其他地區
    之申請人其每月可處分之收入未超過22,000元者。本款之申
    請人其可處分之資產須在500,000 元以下，且限於無本辦法
    第6條所列之應計算之家庭人口者。財團法人法律扶助基金
    會受法律扶助者無資力認定標準（下稱無資力認定標準）第
    2 條、第3條分別定有明文。
三、經查，本件抗告人主張其與相對人間請求給付保險金事件，
    因無資力支出訴訟費用，且非顯無勝訴之望，業經財團法人
    法律扶助基金會台北分會准予部分法律扶助在案等情，有上
    開分會審查表附卷可稽。次查抗告人所有系爭土地確係墳墓
    用地，抗告人之權利範圍為41萬分之1，實際面積僅0.00000
    000000平方公尺，有土地登記謄本附卷可稽，抗告人主張該
    地為安置祖先骨灰之處所等語，即非無據。依抗告人提出之
    法律扶助基金會台北分會申請人資力審查詢問表中雖記載抗
    告人全戶總資產明細可處分資產總額為755,580元，可扣除
    之資產總額為136,520元，故其可處分之產總淨額619,060元
    ，固高於無資力認定標準所規定可處分之資產上限600,000
    元，然其中猶包含上開墳墓用地之價值。末查抗告人95年薪
    資所得總額為188,003元，平均每月所得15,66 7元，相較於
    行政院主計處發布之台北市或桃園縣家庭收支調查，其分別
    平均每人每月之消費支出為23,586元、16,466元，均較其薪
    資所得高，而抗告人尚有妻兒，須靠其扶養，可見其維持全
    家生活基本生活需要已屬拮据，而抗告人與相對人間請求給
    付保險金乙案，依其起訴狀所為聲明，應徵第一審裁判費為
    20,800元，堪認抗告人確無資力支付上開訴訟費用。又依抗
    告人起訴之原因事實及財團法人法律扶助基金會台北分會准
    予部分法律扶助理由案情部分記載，被保險人之死亡雖係酒
    精中毒，但非不可認為係意外，本案之請求應有理由等語，
    亦難謂顯無勝訴之望，故其聲請訴訟救助，應予准許。原法
    院以抗告人有上開土地，有不符法律扶助之事實證明，駁回
    其聲請，尚有未洽，抗告意旨指摘原裁定不當，求予廢棄，
    為有理由，應由本院將原裁定廢棄，變更為如主文第2項所
    示。
四、據上論結，本件抗告為有理由，爰裁定如主文。
中　　華　　民　　國　　96　　年　　10　　月　　31　　日
                    民事第九庭
                        審判長法　官 黃熙嫣
　　　　　　　　　　  　      法　官 林玲玉
　　　　　　　　　　　        法　官 陳玉完
正本係照原本作成。
本裁定除以適用法規顯有錯誤為理由，並經本院許可外，不得再
抗告。如提起再抗告，應於收受後10日內委任律師為訴訟代理人
向本院提出再抗告狀。並繳納再抗告費新台幣１千元。
中　　華　　民　　國　　96　　年　　11　　月　　5 　　日
　　　　　　　　　　　　　　　書記官 鎖瑞嶺
